臺灣彰化地方法院刑事判決
                                      109年度易字第776號
公  訴  人  臺灣彰化地方檢察署檢察官
被      告  楊松樺


上列被告因詐欺案件，經檢察官提起公訴（109年度偵字第6602
號），本院判決如下：
    主  文
本件免訴。
    理  由
一、公訴意旨略以：被告楊松樺可預見行動電話門號若任意交付
    他人使用，可能幫助他人用作從事詐欺取財之犯罪，竟仍不
    違背其本意，基於幫助詐欺之不確定故意，於民國108年8月
    間某日，將其於108年7月19日向亞太電信股份有限公司申請
    之0000000000號行動電話門號SIM卡，交予真實姓名、年籍
    不詳，LINE暱稱「陳澤源」之詐欺集團成員使用。嗣「陳澤
    源」於取得上開行動電話門號SIM卡後，隨即夥同所屬詐騙
    集團成員，共同意圖為自己不法之所有，基於詐欺取財之犯
    意聯絡，由該詐欺集團成員於108年8月13日下午2時17分許
    ，撥打電話予告訴人許俊彬，假冒告訴人之友人梁儀松，並
    佯稱急需用錢云云，致告訴人陷於錯誤，依指示於翌(14)日
    16時許，前往彰化第六信用合作社，將新臺幣（下同）10萬
    元，匯至潘健廷（另由臺灣高雄地方檢察署檢察官以108年
    度偵字第23008號為不起訴處分確定）所申設之聯邦商業銀
    行（下稱聯邦銀行）帳號000-000000000000號帳戶內。嗣告
    訴人察覺受騙，報警循線查悉上情。因認被告涉犯刑法第30
    條第1項前段、第339條第1項之幫助詐欺取財罪嫌等語。
二、案件曾經判決確定者，應諭知免訴之判決，並得不經言詞辯
    論為之，此觀刑事訴訟法第302條第1款、第307條之規定即
    明。又法律上一罪之案件，無論其為實質上一罪（接續犯、
    繼續犯、集合犯、結合犯、吸收犯、加重結果犯）或裁判上
    一罪（想像競合犯及刑法修正前之牽連犯、連續犯），在訴
    訟上均屬單一性案件，其刑罰權既僅一個，自不能分割為數
    個訴訟客體。而單一案件之一部犯罪事實曾經有罪判決確定
    者，其既判力自及於全部，其餘犯罪事實不受雙重追訴處罰
    （即一事不再理），否則應受免訴之判決（最高法院97年度
    台非字第211號、98年度台非字第30號判決意旨參照）。又
    按刑事訴訟法第303條第2款規定已經提起公訴或自訴之案件
    ，在同一法院重行起訴者，應諭知不受理之判決，係以已經
    提起公訴或自訴之同一案件尚未經實體上判決確定者為限。
    如果已經實體上判決確定，即應依同法第302條第1款諭知免
    訴之判決，而無諭知不受理之可言（最高法院60年度台非字
    第173號判決意旨參照）。
三、經查：
  ㈠被告可預見向電信公司申辦手機門號並無特別資格、資力限
    制，如將申辦之手機門號交予他人使用，該手機門號常會遭
    他人用作詐欺犯罪以隱匿實際身分，竟仍基於幫助詐欺之不
    確定故意，於108年8月10日，在臺中市西屯區逢甲麥當勞前
    ，將其所申辦持用之手機門號0000-000000號以2,000元為代
    價，出售予不知名之人，並當場交付SIM卡及收取現金，而
    容任詐騙集團其他成員使用。詎詐騙集團某不詳成員取得上
    開SIM卡後，即共同意圖為自己不法之所有，基於詐欺取財
    之犯意聯絡，而為下列犯行：於108年8月13日12時52分許，
    假冒黃里燕外甥老婆之名義，以上開手機門號去電黃里燕，
    佯稱更換手機號碼要加LINE，復以上開手機門號及LINE通訊
    軟體陸續向其誆稱為了還朋友欠款而需借錢等情，致黃里燕
    陷於錯誤，而依詐欺集團成員之指示，於同年8月14日10時
    許，至雲林縣○○鎮○○路000號彰化銀行臨櫃匯款150,000元至
    黃潤達（涉犯幫助詐欺罪嫌，另經臺灣臺南地方檢察署檢察
    官以108年度偵字第19650號、第20469號提起公訴）名下華
    南商業銀行帳戶（帳號：000-000000000000號），並旋遭提
    領一空等事實，業經臺灣臺中地方法院於109年8月27日以10
    9年度沙簡字第502號簡易判決被告幫助犯詐欺取財罪，處有
    期徒刑2月，並已於109年9月24日確定（下稱前案）等情，
    有上開刑事簡易判決、臺灣高等法院被告前案紀錄表在卷可
    稽（見本院卷第25頁至第25-5頁、第53頁），復經本院調閱
    上開刑事案件全卷核閱無誤。
  ㈡被告於108年10月23日警詢、109年7月7日偵查中明確陳稱：
    伊係於108年8月間某日，在臺中市逢甲夜市麥當勞，將伊申
    辦之行動電話門號0000000000號SIM卡交給真實姓名年籍不
    詳LINE暱稱「陳澤源」之人等語（見警卷第7頁、臺灣彰化
    地方檢察署109年度偵字第6602號偵查卷宗第18頁至第19頁
    ），復於本院109年12月2日準備程序陳稱：伊是在逢甲麥當
    勞將SIM卡交給陳澤源（音同），伊將SIM卡交給別人迄今只
    有一次而已，伊同時申請前案門號和本件門號，並同時交付
    2個門號，伊在前案中沒有說到0000000000號這個門號，是
    因為當時只有1個門號被告詐欺，伊以為只有那支門號有問
    題等語（見本院卷第91頁至第92頁），再參諸前案00000000
    00號門號及本件0000000000號門號確係被告於108年7月19日
    同一天申設，此有上開門號之通聯調閱查詢單各1紙在卷可
    稽（見本院卷第85頁；警卷第37頁)，而前案告訴人黃里燕
    及本件告訴人許俊彬遭詐騙之時間均為108年8月13日，時間
    極為密接，且該詐欺集團所實行詐術之手段皆係假冒告訴人
    親友謊稱急需借款，堪可認定為同一詐欺集團所為。徵諸1
    人同時交付數個門號SIM卡供詐欺集團使用，尚無悖離常情
    之處，是本院綜合上情及被告上開所辯相互以析，堪認被告
    於108年8月間同時同地一次提供其申設之上開2個門號SIM卡
    之幫助行為，同時幫助上開詐欺正犯詐欺前案告訴人黃里燕
    及本件告訴人許俊彬，係以單一之幫助詐欺取財行為，侵害
    多數被害人之財產法益，為想像競合犯之裁判上一罪關係。
    準此，本件起訴被告幫助詐欺取財之犯罪事實，與臺灣臺中
    地方法院109年度沙簡字第502號簡易判決確定判決，具有想
    像競合犯之裁判上一罪關係，應為該案確定判決效力所及。
    從而，公訴人就被告所為具有裁判上一罪關係之其他犯行再
    行起訴，按諸前揭說明，爰不經言詞辯論，逕諭知被告免訴
    之判決。
四、臺灣臺中地方檢察署檢察官以109年度偵字第25284號移送併
    辦意旨書，謂與本件起訴事實具法律上一罪關係而聲請本院
    併案審理。惟本件部分既經免訴，自無從併予審理，應退由
    檢察官另為適當之處理，併此敘明。
據上論斷，應依刑事訴訟法第302條第1款、第307條，判決如主
文。
本案經檢察官林芬芳提起公訴。
中　　華　　民　　國　　110 　年　　3 　　月　　22　　日
                  刑事第九庭  審判長法  官  王義閔
                                    法  官  鮑慧忠
                                    法  官  巫美蕙
以上正本證明與原本無異。
如不服本判決應於收受判決後20日內向本院提出上訴書狀，並應
敘述具體理由。其未敘述上訴理由者，應於上訴期間屆滿後20日
內向本院補提理由書(均須按他造當事人之人數附繕本)「切勿逕
送上級法院」。
中　　華　　民　　國　　110 　年　　3 　　月　　22　　日
                                    書記官  林婷儀